臺灣高等法院刑事裁定
110年度毒抗字第359號
抗  告  人
即  被  告  郭信國



上列抗告人因違反毒品危害防制條例案件，不服臺灣士林地方法
院中華民國110年2月23日裁定（110年度毒聲字第136號），提起
抗告，本院裁定如下：
    主  文
抗告駁回。                                              
    理  由
一、原裁定意旨略以：抗告人即被告郭信國（下稱抗告人）基於
    施用第二級毒品甲基安非他命之犯意，於民國109年12月15
    日10時30分許，在臺北市○○區○○路00號，以玻璃球燒烤再吸
    食其煙霧之方式，施用第二級毒品甲基安非他命1次之犯行
    ，業據其於警詢及偵查時坦承不諱，並有台灣尖端先進生技
    醫藥股份有限公司109年12月29日濫用藥物檢驗報告、臺北
    市政府警察局偵辦毒品案件尿液檢體委驗單、交通部民用航
    空局航空醫務中心109年12月28日航藥鑑字第0000000號毒品
    鑑定書各1份附卷可稽，足認抗告人之任意性自白與事實相
    符，其有前揭施用第二級毒品甲基安非他命之行為，至為明
    確。又抗告人前因施用毒品案件，經臺灣臺北地方法院裁定
    送勒戒處所施以觀察、勒戒後，認無繼續施用毒品傾向而於
    106年3月24日釋放，並由臺灣臺北地方檢察署檢察官為不起
    訴處分確定等情，有本院被告前案紀錄表在卷可佐。其於10
    9年12月15日再度為本件施用第二級毒品犯行時，距其最近1
    次觀察勒戒執行完畢釋放後已逾3年，而裁准將抗告人送勒
    戒處所施以觀察、勒戒，其期間不得逾2月等語。
二、抗告意旨略以：抗告人承認是不對的行為，請依刑法第59條
    規定從輕重新量刑云云。
三、按109年1月15日修正公布、同年7月15日施行之毒品危害防
    制條例第20條第3項規定，犯第10條之罪於觀察、勒戒或強
    制戒治執行完畢釋放後，3年後再犯第10條之罪者，適用本
    條前2項之規定。上開所謂「3年後再犯」，只要本次再犯（
    不論修正施行前、後）距最近1次觀察、勒戒或強制戒治執
    行完畢釋放，已逾3年者，即該當之，不因其間有無犯第10
    條之罪經起訴、判刑或執行而受影響（最高法院109年度台
    上大字第3826號裁定、109年度台上字第3826號判決意旨參
    照）。次按犯毒品危害防制條例第10條之罪者，檢察官應聲
    請法院裁定，令被告入勒戒處所觀察、勒戒，其期間不得逾
    2月，毒品危害防制條例第20條第1項定有明文。又87年立法
    通過之毒品危害防制條例，於立法理由中表示施用毒品者，
    除係刑事法意義之犯人外，並具有病人之特色。97年4月30
    日修正公布、同年10月30日施行及109年1月15日修正公布之
    毒品危害防制條例第24條第1項之規定對於「初犯」及「3年
    後再犯」毒癮治療方式，採行「觀察、勒戒」與「附條件之
    緩起訴處分」並行之雙軌模式。前者係以監禁式治療為特色
    ，係一種針對受處分人將來之危險所為預防、矯正措施之保
    安處分，目的在求短時間內隔絕施用毒品者之毒品來源，務
    使其專心戒除毒癮之強制規定；後者則係以社區醫療處遇替
    代監禁式治療，使尚未嚴重成癮或衷心戒毒之施用毒品者得
    以繼續其正常家庭與社會生活，避免其等因尋求戒癮治療而
    失去親情支持或被迫中斷學業、工作。立法者既賦予檢察官
    選擇上述雙軌制度之權限，則檢察官之職權行使，法院原則
    上應予尊重，僅就檢察官之判斷有違背法令、事實認定有誤
    或其他裁量重大明顯瑕疵等事項，予以有限之低密度審查（
    本院107年法律座談會第22號審查意見及106年法律座談會第
    37號審查意見參照）。
四、經查：
（一）抗告人於上開時、地，施用甲基安非他命1次之事實，業
      據其於警詢時及偵詢中坦承不諱（見臺灣士林地方檢察署
      110年度毒偵字第60號卷【下稱毒偵卷】第18、79頁），
      且抗告人為警查獲時採集之尿液，經送驗結果確呈安非他
      命、甲基安非他命陽性反應，此有台灣尖端先進生技醫藥
      股份有限公司109年12月29日濫用藥物檢驗報告（尿液檢
      體編號：145601）、臺北市政府警察局偵辦毒品案件尿液
      檢體委驗單（尿液檢體編號：145601）各1份在卷可憑（
      見毒偵卷第133、147頁），扣案之玻璃球吸食器1組、白
      色結晶1袋經檢驗後，含有甲基安非他命成分，亦有交通
      部民用航空局航空醫務中心109年12月28日航藥鑑字第000
      0000號毒品鑑定書1份附卷可稽（見毒偵卷第131頁），足
      認抗告人之任意性自白與事實相符，而確有前揭施用第二
      級毒品甲基安非他命之行為。又抗告人於105年間因施用
      毒品案件，經臺灣臺北地方法院以105年度毒聲字第469號
      裁定送勒戒處所施以觀察、勒戒後，認無繼續施用毒品傾
      向而於106年3月24日釋放，並經由臺灣臺北地方檢察署檢
      察官以106年度毒偵緝字第87號、106年度毒偵字第907號
      、106年度毒偵字第1227號為不起訴處分確定等情，有本
      院被告前案紀錄表在卷可佐（見原審卷第7至23頁）。則
      抗告人於109年12月15日再度為本件施用第二級毒品犯行
      時，既距其最近1次觀察勒戒執行完畢釋放之106年3月24
      日已逾3年，雖其間有再因涉犯施用毒品罪而經判處罪刑
      確定執行之情，然其本次施用第二級毒品犯行，依前揭說
      明，原審法院裁准令抗告人入勒戒處所觀察、勒戒，尚無
      不合。
（二）抗告意旨雖有認錯之意，並請求酌減其刑云云。然依毒品
      危害防制條例所定之觀察、勒戒或強制戒治處分，其立法
      意旨在幫助施用毒品者戒毒，性質非屬懲戒抗告人，而係
      保安處分，以協助抗告人戒除施用毒品之身癮及心癮，且
      觀察、勒戒或強制戒治係導入一療程觀念，乃針對抗告人
      將來之危險所為之預防、矯治措施，以達教化與治療之目
      的。是檢察官聲請本件之用意既在幫助抗告人戒除毒癮而
      非追訴犯罪，即與刑法第59條之酌減其刑無關，抗告意旨
      容有誤會。
五、綜上，本件抗告為無理由，應予駁回。
據上論斷，應依刑事訴訟法第412條，裁定如主文。
中　　華　　民　　國　　110 　年　　3 　　月　  30　　日
                  刑事第十一庭  審判長法　官  周煙平   
                                      法　官  連育群
                                      法　官  吳炳桂 
以上正本證明與原本無異。
不得抗告。
                                      書記官  陳淑婷
中　　華　　民　　國　　110 　年　　3 　　月　　31　　日